【裁判字號】    98,簡,64
【裁判日期】    980724
【裁判案由】    動物保護法
【裁判全文】
高雄高等行政法院簡易判決
                                        98年度簡字第64號
原      告  甲○○
被      告  高雄市政府
代  表  人  乙○  市長
訴訟代理人  戊○○
上列當事人間動物保護法事件，原告不服行政院農業委員會中華
民國98年2月12日農訴字第098100217號訴願決定，提起行政訴訟
，本院判決如下：
    主  文
原告之訴駁回。
訴訟費用由原告負擔。
    事實及理由
一、事實概要︰
    緣原告自民國96年起多次經舉報（包括接獲民眾電話及市長
    信箱反映）於高雄市鼓山區瑞豐夜市非法販賣寵物（犬隻）
    ，經被告所屬動物衛生檢驗所（原為高雄市政府建設局家畜
    衛生檢驗所，於98年1月1日機關更名，以下簡稱動物衛生檢
    驗所）人員於96年10月27日前往查訪，並開立勸導單請原告
    於96年11月11日前改善，惟原告又於97年9月18日、26日及1
    0月13日遭民眾投訴高雄市政府市長信箱涉有非法販賣寵物
    ，並由動物衛生檢驗所人員前往查察並製作談話紀錄，被告
    因認原告顯有未辦理寵物業登記即從事寵物繁殖買賣之事實
    ，核與動物保護法第22條第1項之規定有違，乃依同法第25
    條之1規定，以97年11月18日高市府建三字第0970060773號
    函裁處原告新臺幣（下同）5萬元罰鍰。原告不服，提起訴
    願，經遭決定駁回，遂提起本件行政訴訟。
二、本件原告主張︰（一）原告在高雄市鼓山區瑞豐夜市設置攤
    位，係以販賣寵物衣服及用品為業，由於寵物衣物尺寸繁多
    且樣式多樣，為便利民眾選購寵物衣服尺寸及吸引顧客目光
    ，乃於現場將寵物犬置於攤位上作為明顯招牌以招攬顧客上
    門，被告竟以販賣犬隻為由處分原告，顯為誤解。（二）按
    動物保護法第22條第1項係指「以營利為目的，經營特定寵
    物之繁殖、買賣或寄養業者，應先向直轄市、縣（市）主管
    機關申請許可，並依法領得營業證照，始得為之」，惟原告
    攤位上之寵物犬非為營利物品，更非以營利為目的，何來須
    先向直轄市、縣（市）主管機關申請許可，並依法領得營業
    證照？原告長期愛護動物，常與顧客就飼養經驗進行交流與
    分享，並深信能替寵物添購衣物之客人，亦同樣愛護寵物，
    此亦為原告販賣寵物衣物之原始動機。（三）原告對前來之
    顧客詢問之飼養問題均毫無保留提供自身30餘年經驗，時常
    遇到顧客詢問寵物犬的品種、生活習性、營養、照顧及市場
    行情等問題，原告均與前來詢問之客人相互交流及討論，並
    不吝奉獻經驗，此乃基於個人愛護寵物之心，實不願看到許
    多飼主沿用錯誤飼養方式，或在找不到原因或被惡意寵物店
    矇騙，最後甚而導致寵物遭人棄養，流浪街頭，此即動物保
    護法第1條所明定，為尊重動物生命及保護動物立法的起源
    ，原告深表認同及肯定。（四）又依行政程序法第38條規定
    ：「行政機關調查事實及證據，必要時得據實製作書面紀錄
    。」惟被告原處分並無檢附直接證據證明原告買賣寵物，實
    令人難以信服，如有買賣行為，應有一手交錢一手交貨之直
    接證據事實，而非單憑臆測或主觀判斷，且原告亦非以營利
    為目的，如顧客對原告之寵物有愛心而願飼養，且能承諾願
    妥善照顧者，原告亦同意讓其認養，並鼓勵認養流浪犬或承
    接遭棄養之寵物。（五）被告於96年向原告開立勸導單，應
    係提醒上開法令規定及說明不得買賣之勸導行為，亦即表示
    當時尚無處罰之必要，自不得於97年引用勸導時原告之行為
    來開立處分書，且勸導之後，未有直接證據證明原告買賣寵
    物，只單憑臆測或主觀判斷來處分原告，實令人難以信服。
    （六）綜上，原告並無以營利為目的買賣寵物，且被告無直
    接證據，自不得以經驗法則判斷原告違反動物保護法第22條
    規定等語。並聲明求為判決訴願決定及原處分均撤銷。
三、被告則以︰本案原告既已於96年遭動物衛生檢驗所開立勸導
    單限期改善在案，惟其未能於期限內（96年11月11日前）完
    成改善，復於97年遭多次檢舉，雖原告辯稱其所展示之犬隻
    非為營利，展示犬隻係僅供認領養，並藉以招攬顧客購買寵
    物衣服及相關用品，實無買賣行為。然本案動物衛生檢驗所
    人員2次前往現場查訪原告擺設攤位，其均公開陳列具品種
    犬隻數隻，依原告說詞於夜市商業交易地點內未做犬隻或其
    他商品營利買賣，卻以非混種之具品種犬隻提供為認領養，
    實不符常理；另依據民法第154條第2項規定：「貨物標定賣
    價陳列者，視為要約‧‧‧。」原告將寵物做公開展示並標
    示價格，即已構成民法所稱要約之要件，且與一般寵物業者
    販售型態並無相異，消費者如對其價格為意思合致表示，買
    賣契約即謂成立。另據97年9月26日民眾檢舉來函檢附蒐證
    影帶資料對話內容，原告係以對話方式進行要約，若另一方
    以承諾意思表示，買賣契約即屬成立，是故原告所辯，顯係
    推卸之詞，不足採信等語，資為抗辯。並聲明求為判決駁回
    原告之訴。
四、本件如事實概要欄所載之事實，業經兩造分別陳述在卷，並
    有高雄市政府建設局家畜衛生檢驗所96年10月23日受理動物
    保護案件紀錄表及所附現場照片、96年10月27日動物保護訪
    查勸導單、高雄市政府線上即時服務系統（網路部份）市長
    信箱案件處理聯單、民眾檢舉光碟、97年10月7日動物保護
    案件訪談案件紀錄表及所附現場照片、高雄市政府建設局家
    畜衛生檢驗所97年10月15日高市畜衛二字第0970003098號函
    、97年10月27日動物保護查核案件談話紀錄表、被告97年11
    月18日高市府建三字第0970060773號函等附於原處分卷可稽
    ，洵堪認定。原告雖以前揭情詞資為爭執，惟查：
（一）按「以營利為目的，經營特定寵物之繁殖、買賣或寄養業
      者，應先向直轄市、縣（市）主管機關申請許可，並依法
      領得營業證照，始得為之。」「違反第22條第1項規定，
      未經直轄市或縣（市）主管機關許可，擅自經營第22條特
      定寵物之繁殖場、買賣或寄養業者，處新臺幣5萬元以上2
      5萬元以下罰鍰，並限期令其改善；屆期不改善者，應令
      其停止營業；拒不停止營業者，按次處罰之。」分別為動
      物保護法第22條第1項及第25條之1所明定。
（二）經查，原告自96年起多次經舉報（包括接獲民眾電話及市
      長信箱反映）於高雄市鼓山區瑞豐夜市無照販賣犬隻，被
      告所屬動物衛生檢驗所人員乃於96年10月27日派員訪查屬
      實，並開立勸導單請原告於96年11月11日前改善，此為原
      告所是認，並有現場照片附於原處分卷可考，嗣原告又於
      97年9月18日、26日及10月13日復遭民眾投訴高雄市政府
      市長信箱涉有非法販賣寵物，並經被告所屬動物衛生檢驗
      所人員於97年10月7日前往查察及製作談話紀錄無訛，此
      有檢舉光碟及動物保護查核案件談話紀錄表附卷足憑。又
      經本院當庭播放檢舉人於97年9月18日檢舉時所提供之光
      碟內容略以：「女客人（下同）問：這隻大概幾個月？原
      告（下同）答：2個月。問：長大多大？答：這麼大（比2
      手掌大）。問：這個比較長不大嗎？答：這是最小的狗，
      約克夏。問：這1隻要多少？答：1萬2。問：1萬2啊？有
      分公的或母的嗎？答：剩下母的。問：母的比較貴嗎？答
      ：買娃娃比較便宜，娃娃公的5千而已。問：你是每個禮
      拜都有來嗎？答：我固定在這裡。問：每天都有來？答：
      （點頭）沒有狗就沒有出來，有狗就有出來。問：那如果
      到時候養的有問題呢？答：什麼問題，狗養大不純都可以
      來找我。我每天都有來，養的有問題可以找我，‧‧‧。
      」等語，且該光碟係由檢舉人於97年7月所拍攝，此有高
      雄市政府線上即時服務系統（網路部份）市長信箱案件處
      理聯單可稽，又被告所屬動物衛生檢驗所人員於97年10月
      7日前往查察時，發現原告於民眾舉報之瑞豐夜市公開陳
      列有品種之幼犬，此經證人即該所稽查人員黃英蘭到庭證
      述明確，原告雖主張其展示犬隻僅為吸引顧客並販售狗衣
      服之用，對民眾談到犬隻價錢，亦僅為表示市價而已，並
      未販售犬隻云云。然查，依上述光碟內容以觀，原告明顯
      係在販賣犬隻，除與民眾談論到犬隻之品種價錢外，亦談
      及後續之照顧問題，是原告所稱其僅與民眾討論犬隻市價
      ，顯為飾詞。又該光碟拍攝日期，檢舉人表明係於97年7
      月份所拍攝，並經被告所屬動物衛生檢驗所人員於97年10
      月7日至現場訪查，原告確於夜市攤位公開陳列有品種犬
      隻，與光碟所攝相同，原告雖訴稱其曾於96年販賣犬隻並
      經被告開立勸導單，被告不應以先前之販賣行為對之處罰
      ，該光碟應為先前96年間拍攝云云，然原告並未提出證據
      以實其說，空言否認該光碟拍攝之時間，不足為採。況被
      告之處分非僅憑該光碟所為，其亦曾至現場查得原告公開
      於夜市陳列有品種之幼犬，縱被告訪查當日並無標價，然
      原告為夜市擺攤營生之攤販，所稱其僅係以犬隻供人領養
      ，實不符常理，難認其無販售之行為。又原告雖聲請傳喚
      丙○○及丁○○等兩名證人到庭證明其曾提供犬隻供渠等
      認養，然僅能說明原告曾送養犬隻予證人，並不能證明原
      告未販售犬隻予其他顧客，故原告訴稱其係因顧客對寵物
      有愛心願妥善照顧，而同意渠等認養犬隻云云，顯係推卸
      之詞，亦無可取。
五、綜上所述，原告之主張並不可採。從而，被告以原告違反動
    物保護法第22條第1項規定，乃依同法第25條之1規定，裁處
    5萬元罰鍰，並無違誤，訴願決定予以維持，亦無不合。原
    告起訴意旨求為撤銷，為無理由，應予駁回。又本件為簡易
    訴訟事件，爰不經言詞辯論為之。
六、據上論結，本件原告之訴為無理由，依行政訴訟法第233條
    第1項、第236條、第98條第1項前段，判決如主文。
中    華    民    國    98    年     7    月   24     日
              高雄高等行政法院第一庭
                              法  官  呂佳徵
以上正本係照原本作成。
如不服本判決，應於送達後20日內，向本院提出上訴狀並表明上
訴理由，如於本判決宣示後送達前提起上訴者，應於判決送達後
20日內補提上訴理由書（須按他造當事人人數附繕本）。
中    華    民    國    98    年     7    月   24     日
                              書記官  蔡玫芳
附註：
行政訴訟法第235條（第1項、第2項）：
對於適用簡易程序之裁判提起上訴或抗告，須經最高行政法院之
許可。
前項許可，以訴訟事件所涉及之法律見解具有原則性者為限。


司法院資訊處製作；財團法人民間司法改革基金會備份。
